臺灣高等法院高雄分院民事裁定　　　　　100年度抗字第104號
抗　告　人　洪耀臨
相　對　人　陳進財
上列抗告人因與相對人間假處分事件，對於民國99年12月31日臺
灣屏東地方法院100 年度裁全更字第1 號民事裁定提起抗告，本
院裁定如下：
    主  文
原裁定擔保金額變更為新台幣壹佰柒拾柒萬元。
其餘抗告駁回。
抗告訴訟費用由抗告人負擔。
    理  由
一、抗告意旨略以：本件抗告人遭相對人假處分查封之系爭土地
    （坐落屏東縣恆春鎮○○○段410-1 地號土地），相對人提
    出之刑事告訴狀、出售廣告、戶籍謄本、土地登記謄本等影
    本，與系爭土地因「遭詐騙而移轉所有權」完全欠缺任何關
    連性，且兩造間就系爭土地既有買賣契約，且相對人不否認
    其簽名為真正，則相對人於本件聲請所執刑事告訴狀所述諸
    節，何來作為本件裁准假處分之基礎，原審謂已有相當之釋
    明，顯然不當。再者，系爭土地上原存有相對人向屏東縣恆
    春鎮農會設定最高限額擔保本金新台幣（下同）17,000,000
    元之抵押債務，抗告人於民國97年7 月2 日向合庫潮州分行
    申貸抵押借款，由合庫銀行直接代償相對人原積欠屏東縣恆
    春鎮農會信用部所積欠之抵押欠款，金額高達15,434,892元
    ，抗告人自97年7 月向合庫申貸，繳付銀行之本息算至今已
    給付將近400 萬元，抗告人與相對人雙方若無買賣關係，抗
    告人何需無端背負沈重負擔？況系爭土地面積為601 平方公
    尺，公告現值為每平方公尺620 元，抗告人代償15,434,892
    元，已逾系爭土地價值40多倍，且相對人故意選擇較低價值
    之單筆系爭土地為假處分，原裁定以相對人提供20萬元後准
    許為假處分，未見有適切說理符合「相當之擔保性」，違反
    比例原則及誠信原則云云。
二、按債權人就金錢以外之請求，因請求標的之現狀變更，有日
    後不能強制執行，或甚難強制執行之虞，欲保全強制執行者
    ，得聲請假處分；請求及假處分之原因應釋明之，此釋明如
    有不足，而債權人陳明願供擔保或法院認為適當者，法院得
    定相當之擔保，命供擔保後為假處分，民事訴訟法第532 條
    、第533 條準用同法第526 條第1 項、第2 項分別定有明文
    。法院定擔保金額而為准許假處分之裁定者，該項擔保係備
    供債務人因假處分所受損害之賠償，其數額應依標的物受假
    處分後，債務人不能利用或處分該標的物所受之損害額定之
    ，非以標的物之價值為依據（最高法院63年台抗字第142 號
    判例要旨參照）。又法院就債務人因假扣押或假處分所受損
    害，命債權人預供擔保者，其金額之多寡應如何認為適當，
    原屬於法院職權裁量之範圍，雖非當事人所可任意指摘，惟
    抗告法院仍得依職權認定該擔保金是否相當，予以提高或降
    低（最高法院85年度台抗字第381 號裁判意旨參照）。
三、本件相對人主張第三人洪乾聰基於詐騙心態，煽動相對人向
    屏東縣恆春鎮農會信用部以其土地設定抵押，用以建築農舍
    即後壁湖度假村乙棟，且於93年10月4 日簽訂委託經營合約
    書並經公證，載明第三人洪耀鴻須繳納相對人前開貸款，每
    月應支付相對人3 萬元。然於委託經營後，洪耀鴻以收入不
    足繳納貸款，惟如不按時繳納，相對人之不動產將遭拍賣為
    由，使相對人心生惶恐而代為繳納，後洪乾聰向相對人提議
    向潮州鎮合作金庫銀行辦理轉貸，並以其政黨關係良好，可
    變更相對人土地為旅社用地等方式取信相對人，相對人因此
    交付土地、建物所有權狀、印鑑證明用以辦理貸款事宜，未
    料其竟將相對人名下不動產以買賣名義，登記至抗告人名下
    ，再向潮州鎮合作金庫銀行辦理貸款並清償原債務，相對人
    係於98年12月間始知上情。詎抗告人打算另行出售或設定他
    項權利予第三人，茲恐系爭不動產之現狀變更，為保全日後
    之強制執行，陳明願供擔保聲請對系爭土地假處分。並提出
    刑事告訴狀、出售廣告、同意書、委託經營合約書、土地登
    記簿謄本等影本以為釋明。原法院認相對人就假處分之原因
    釋明不足部分，核定擔保金20萬元准予假處分。
四、經查：
  (一)本件相對人已對抗告人提起所有權移轉登記事件，由屏東地
    院以99年度重訴字第66號審理中（即本案訴訟），相對人對
    於包含系爭土地在內之不動產買賣契約（系爭買賣契約），
    其簽名之真正並不爭執，但主張不識字不知其內容為何一情
    ，有抗告人所提出該事件筆錄一份足憑。然抗告人於本院前
    審（99年抗字第358 號）審理中自承系爭買賣契約約定價金
    為3500萬元，除銀行貸款外，抗告人尚應給付相對人2000萬
    元，及其確有出售之意等語（該卷21頁背面、22頁），兩造
    對於系爭買賣契約之成立及履行既尚有爭執，抗告人又有意
    將系爭買賣契約所示之不動產出售，則原法院依相對人聲請
    准予對系爭土地為假處分，於法並無不合。
  (二)但相對人僅聲請假處分系爭土地，不包括系爭土地上之建物
    及其他土地，其目的乃在假處分系爭土地，使其他土地及土
    地上之建物不易脫手，以防止抗告人脫產，此有民事聲請假
    處分狀、99年12月30日非訟程序筆錄在卷可憑（屏東地院99
    年度裁全字第915 號卷第3 頁、本院99年度抗字第358 號卷
    第22頁）。按農業發展條例第18條第4 項中段規定：農舍應
    與其坐落用地併同移轉或併同設定抵押權。該條規定之意旨
    無非係避免農地與農舍分屬不同人所有，使農舍與農地同歸
    屬於1 人所有，便於農地所有人能夠使用農舍，以利於農地
    之耕作，增進農舍之利用及耕作之效率，而系爭土地與357
    地號土地相鄰，該2 筆土地上建有157 建號建物，依前述農
    業發展條例規定，如系爭土地遭假處分，事實上仍然會造成
    157 建號建物及357 地號土地無法出售，致其經濟上整體利
    用之不利益；至上開2 筆土地與其餘10筆土地座落位置則非
    相鄰，其處分自不受前開規定之限制。爰審酌該兩筆土地之
    公告現值為8,162,750 元，相對人之代理人於原法院自承
    157 建號建物價值約6,000,000 元（原審更字卷筆錄），二
    者合計約為14,162,750元。綜上，斟酌相對人聲請本件假處
    分後，繼之提起本案訴訟，依司法院所公佈之各級法院辦案
    期限實施要點第二條規定，一、二、三審合計為4 年4 月，
    審酌本案訴訟案情並非繁雜，因此推估本案訴訟之審判期間
    為2 年半應可終結，並依法定利率即年息百分之5 計算利息
    ，作為預估抗告人未能及時出售可能造成之損害額。則抗告
    人因本件假處分致遲延處分上開房地所得受之損害約為177
    萬元【計算式：14,162,750元×5%×2 又1/2 ＝177 萬元，
    萬元以下捨去】，原裁定本以20萬元提供擔保，應提高為17
    7 萬元，方足補釋明之欠缺。抗告意旨指摘原裁定不當，求
    予廢棄，於擔保金額部分為有理由，應由本院予以變更如主
    文所示，其餘抗告為無理由，應予駁回。
五、據上論結，本件抗告部分為有理由，部分為無理由，爰依民
    事訴訟法第492 條、第495 條之1 第1 項、第449 條第1 項
    、第95條、第79條，裁定如主文。
中    華    民    國  100     年    5     月    19    日
                            民事第五庭
                                審判長法官 簡色嬌
                                法      官 林紀元
                                法      官 陳真真
以上正本證明與原本無異。
如不服本裁定應於送達後10日內向本院提出再抗告狀（並按他造
當事人之人數附繕本），並繳納再抗告費新臺幣1,000 元。
再為抗告僅得以適用法規顯有錯誤為理由，並應委任律師為代理
人。如委任律師提起抗告者，應一併繳納抗告費。
中    華    民    國  100     年    5     月    19    日
                                書  記  官 陳金卿
附註：
抗告人之配偶、三親等內之血親、二親等內之姻親，或抗告人為
法人、中央或地方機關時，其所屬專任人員具有律師資格並經法
院認適當者，亦得為第三審代理人。
抗告人或其法定代理人具有律師資格者及前項情形，應於提起抗
告或委任時釋明之。